【裁判字號】    98,易,1761
【裁判日期】    980807
【裁判案由】    傷害
【裁判全文】
臺灣臺北地方法院刑事判決              98年度易字第1761號
聲  請  人  台灣台北地方法院檢察署檢察官
被      告  甲○○
上列被告因家庭暴力罪之傷害案件，經檢察官聲請簡易判決處刑
（98年度偵字第600 號），本院認不宜逕以簡易判決處刑，簽移
改依通常程序審理，判決如下：
    主  文
甲○○傷害人之身體，處拘役肆拾日，如易科罰金，以新台幣壹
仟元折算壹日。
    事  實
一、甲○○與乙○○係堂弟與堂嫂之關係，為四親等之旁系姻親
    ，屬家庭暴力防治法第3 條第4 款所定之家庭成員關係。甲
    ○○於民國97年11月23日19時40分許，在台北市○○區○○
    街永昌公園內，與乙○○因細故發生口角並相互推擠，乙○
    ○因此跌倒在地，後持雨傘毆打甲○○（未據告訴），甲○
    ○隨即搶下雨傘，並基於傷害之犯意，持雨傘毆打乙○○手
    部、腿部，致乙○○受有左、右小腿與右足踝、右足背、腳
    趾及左手背等多處瘀血之傷害。
二、案經乙○○訴由台北市政府警察局中正第二分局報請台灣台
    北地方法院檢察署檢察官聲請簡易判決處刑。
    理  由
一、被告對於以下本院作為判斷依據之證據資料，均同意或不爭
    執其證據能力，本院審酌該等言詞供述及書面作成時之情況
    認為適當，均無不宜作為證據之情事，依刑事訴訟法第159
    條之5 規定，均得作為證據。
二、訊據被告固坦承於前揭時、地遇到被害人乙○○，有與被害
    人口角且互相拉扯，惟矢口否認有何傷害犯行，辯稱：當天
    係告訴人用不堪言語罵伊母親，是告訴人拿雨傘打伊，伊係
    正當防衛云云。經查：
（一）證人即被告友人吳勝雄於警詢中證稱：「97年11月23日19
      時40分，我當時坐在永昌公園內塑膠椅子上與被告聊天，
      當時被告站起來，剛好告訴人走過來，雙方當時有撞到，
      因而雙方發生口角。... 當時被害人拿雨傘打被告，經被
      告搶過來後有持該雨傘打被害人。」等語歷歷（97年12月
      9 日警詢筆錄，98年度偵字第600 號卷第11頁），核與證
      人即告訴人乙○○證述：被告有以雨傘毆打伊一節相符（
      98 年5月26日偵查筆錄，98年度偵字第600 號卷第21頁）
      ，復有台北市立聯合醫院和平院區受理家庭暴力事件驗傷
      診斷書1 紙在卷可稽，被告於偵查中亦坦承：「我們有推
      擠，後來因推擠的關係她就跌到地上，她爬起來後，我們
      二人就吵架，她就罵我媽，後來她拿雨傘打我，後來我搶
      起她的雨傘，她罵我媽，我就拿雨傘打她的腳，應該也有
      打到她的身體。」等語，是被告持雨傘毆打告訴人，致告
      訴人上下肢多處瘀血一節，已堪認定。
（二）被告辯稱伊係正當防衛，然正當防衛必須對於現在不法之
      侵害始得為之，侵害業已過去，即無正當防衛可言。至彼
      此互毆，又必以一方初無傷人之行為，因排除對方不法之
      侵害而加以還擊，始得以正當防衛論。故侵害已過去後之
      報復行為，與無從分別何方為不法侵害之互毆行為，均不
      得主張防衛權，最高法院著有30年上字第1040號、29年上
      字第2662號、22年上字第915 號、17年上字第686 號判例
      可資參照。本件起因於被告與告訴人互相推擠，而被告將
      告訴人之雨傘搶過來後，持該傘毆打告訴人一情，業據證
      人吳勝雄證述明確，則被告持雨傘毆打告訴人時，其侵害
      已經過去，自非屬現在不法之侵害。且依告訴人所受傷害
      係下肢多處一情，足認被告並非以單純防衛自己權利之意
      思所為對於現在不法侵害之必要排除行為，自無主張正當
      防衛之餘地，被告所辯，並無足採。本件事證明確，被告
      犯行堪以認定。
三、按家庭暴力防治法所稱家庭暴力，係指家庭成員間實施身體
    或精神上不法侵害之行為；又稱家庭暴力罪，指家庭成員間
    故意實施家庭暴力行為而成立其他法律所規定之犯罪，家庭
    暴力防治法第2 條第1 款、第2 款定有明文。查被害人乙○
    ○與被告係堂嫂與堂弟之四親等旁系姻親，具有家庭暴力防
    治法第3 條第4 款所稱之家庭成員關係，核被告所為，係犯
    家庭暴力罪，應依刑法第277 條第1 項之傷害罪處斷。爰審
    酌被告未坦承犯行，亦未對被害人表示歉意，及其造成被害
    人受傷之程度等一切情狀，量處如主文所示之刑，並諭知易
    科罰金之折算標準。
據上論斷，應依刑事訴訟法第452 條、第284 條之1 、第299 條
第1項 前段，刑法第277 條第1 項、第41條第1 項前段，刑法施
行法第1條 之1 ，判決如主文。
本案經檢察官楊冀華到庭執行職務
中    華    民    國    98    年    8     月    7     日
                    刑事第七庭    法  官  林欣苑
上正本證明與原本無異。
如不服本判決應於收受送達後10日內向本院提出上訴書狀，並應
敘述具體理由；其未敘述上訴理由者，應於上訴期間屆滿後20日
內向本院補提理由書（均須按他造當事人之人數附繕本）「切勿
逕送上級法院」。告訴人或被害人如對於本判決不服者，應具備
理由請求檢察官上訴，其上訴期間之計算係以檢察官收受判決正
本之日期為準。
                                  書記官  劉英芬
中    華    民    國    98    年    8     月    10    日
附錄所犯法條
中華民國刑法第277條
（普通傷害罪）
傷害人之身體或健康者，處3 年以下有期徒刑、拘役或1 千元以
下罰金。
犯前項之罪因而致人於死者，處無期徒刑或7 年以上有期徒刑；
致重傷者，處3 年以上10年以下有期徒刑。


司法院資訊處製作；財團法人民間司法改革基金會備份。
